臺灣士林地方法院刑事裁定
111年度單禁沒字第436號
聲  請  人  臺灣士林地方檢察署檢察官
被      告  王煜銓


上列聲請人因被告違反毒品危害防制條例案件（109年度毒偵字
第1012號），聲請單獨宣告沒收（111年度執聲字第768號），本
院裁定如下：
    主  文
扣案如附表編號一所示之物沒收銷燬之；扣案如附表編號二所示
之物沒收。
    理  由
一、聲請意旨略以：被告王煜銓前因違反毒品危害防制條例案件
    ，經臺灣士林地方檢察署（下稱士林地檢署）檢察官以109
    年度毒偵字第1012號為緩起訴處分確定，並於民國111年7月
    4日緩起訴期間屆滿。惟本案扣案如附表編號1所示之物，經
    鑑驗結果檢出第二級毒品甲基安非他命成分，屬違禁物；另
    扣案如附表編號2所示之物，屬於被告所有，並供犯施用毒
    品所用之物，爰依刑法第38條第2項、第40條第2項、毒品危
    害防制條例第18條第1項規定聲請宣告沒收等語。
二、按違禁物不問屬於犯罪行為人與否，沒收之；又違禁物或專
    科沒收之物得單獨宣告沒收，刑法第38條第1項、第40條第2
    項分別定有明文。再查獲之第一、二級毒品及專供製造或施
    用第一、二級毒品之器具，不問屬於犯罪行為人與否，均沒
    收銷燬之，毒品危害防制條例第18條第1項前段亦有明定，
    此相對於刑法之沒收規定而言，係刑法之特別規定，基於特
    別法優於普通法之原則，自應優先適用。而毒品危害防制條
    例第18條第1項之規定，得諭知沒收並銷燬者，以查獲之毒
    品及專供製造或施用毒品之器具為限，並不及於毒品之包裝
    袋、吸食器及分裝匙等工具，然若毒品本身已經微量附著器
    具內，無從析離，該器具自應隨同毒品一併沒收銷燬（最高
    法院94年度台上字第6213號判決意旨參照）。次按供犯罪所
    用、犯罪預備之物或犯罪所生之物，屬於犯罪行為人者，得
    沒收之，刑法第38條第2項前段定有明文。而檢察官依第253
    條或第253條之1為不起訴或緩起訴之處分者，對刑法第38條
    第2項、第3項之物及第38條之1第1項、第2項之犯罪所得，
    得單獨聲請法院宣告沒收，刑事訴訟法第259條之1亦有明文
    。
三、經查，被告基於施用第二級毒品甲基安非他命之犯意，於10
    9年5月27日20時許，在其位於臺北市○○區○○路000號居所內
    ，以將甲基安非他命置入玻璃球內，燒烤吸食產生煙霧之方
    式，施用第二級毒品甲基安非他命1次。嗣於109年5月28日1
    0時0分許，另案為警持本院搜索票至上址搜索，扣得如附表
    所示之物，且經採集其尿液送驗結果，呈甲基安非他命、安
    非他命陽性反應，足堪認定被告施用第二級毒品甲基安非他
    命之犯行。而被告前開施用毒品案件，經士林地檢署檢察官
    於109年8月18日以109年度毒偵字第1012號為緩起訴處分，
    並經臺灣高等檢察署於110年1月5日以110年度上職議字第44
    1號駁回再議確定，緩起訴期間自110年1月5日起至111年7月
    4日止，緩起訴處分未經撤銷且緩起訴期間屆滿等情，有前
    揭緩起訴處分書、駁回再議處分書及臺灣高等法院被告前案
    紀錄表在卷可稽（見士林地檢署109年度毒偵字第1012號卷
    【下稱毒偵字卷】第193至195頁、第200頁、本院卷第7至8
    頁），復經本院核閱前開偵查卷宗及士林地檢署110年度緩
    字第105號緩起訴執行卷宗、110年度緩護療字第33號、110
    年度緩護命字第61號觀護卷宗確認無訛，此部分事實，應堪
    認定。
四、本件扣案如附表編號1所示之物，經送臺北市政府警察局刑
    事鑑識中心，以氣相層析質譜分析法檢驗結果，檢出含有第
    二級毒品甲基安非他命成分，此有臺北市政府警察局109年
    北市鑑毒字第184號鑑定書、扣押物品清單、扣案物照片在
    卷可稽（見毒偵字卷第119、131頁），足證扣案物品確為毒
    品危害防制條例第2條第2項第2款規定之第二級毒品甲基安
    非他命無訛。又盛裝上開甲基安非他命之包裝袋，因殘留甲
    基安非他命而無法完全析離，應整體視為查獲之毒品甲基安
    非他命而屬違禁物。揆諸前揭規定，自皆應依毒品危害防制
    條例第18條第1項前段之規定宣告沒收銷燬之。至鑑驗過程
    中因取樣消耗之毒品，既已滅失，自毋庸宣告沒收銷燬，併
    此敘明。
五、再扣案如附表編號2所示之物，為被告所有且供被告施用甲
    基安非他命犯行所用之物，業經被告於偵查中坦認在卷（見
    毒偵字卷第153頁），屬刑法第38條第2項之物，爰依刑事訴
    訟法第259條之1規定予以宣告沒收之。從而，除聲請意旨漏
    引刑事訴訟法第259條之1之規定為聲請依據，應予補充外，
    核無不合，應予准許。
六、依刑事訴訟法第455條之36第2項、第259條之1，毒品危害防
    制條例第18條第1項前段，刑法第38條第2項、第40條第2項
    ，裁定如主文。　　　　　　　　
中　　華　　民　　國　　111 　年　　11　　月　　1 　　日
                  刑事第二庭  法  官  鄭欣怡
以上正本證明與原本無異。                             
如不服本裁定應於送達後5日內向本院提出抗告狀。
若因疫情而遲誤不變期間，得向法院聲請回復原狀。
                              書記官  陳湘琦
中　　華　　民　　國　　111 　年　　11　　月　　1 　　日
附表
編號 應沒收銷燬或沒收之物 一 白色透明晶體3包。總毛重5.21公克，總淨重4.19公克，各取0.01公克化驗，總淨重餘4.16公克，均檢出第二級毒品甲基安非他命成分。 （保管字號：士林地檢署109年度毒保字第511號，毒偵字卷第131頁。） 二 吸食器1組 （保管字號：士林地檢署109年度保管字第1797號，毒偵字卷第189頁。）